臺灣板橋地方法院民事裁定　九十三年度訴字第五二五號
　　原　　　告　興雙和有線電視股份有限公司
　　法定代理人　劉盛良
　　被　　　告　甲○○
右當事人間請求侵權行為損害賠償事件，經刑事庭移送前來（九十二年度附民字第四
號五五號），本院裁定如左：
    主    文
原告之訴及假執行之聲請均駁回。
訴訟費用由原告負擔。
    事實及理由
一、按因犯罪而受損害之人，於刑事訴訟程序固得附帶提起民事訴訟，對於被告請求
    回復其損害，但其請求回復之損害，以被訴犯罪事實所生之損害為限，否則縱令
    得依其他事由，提起民事訴訟，亦不得於刑事訴訟程序附帶為此請求（最高法院
    六十年台上字第六三三號判例參照）。又刑事庭移送民事庭之附帶民事訴訟，僅
    移送前之訴訟行為準用關于刑事訴訟之請求，若移送後之訴訟程序，則應適用民
    事訴訟法，此觀刑事訴訟法第四百九十四條（舊）及其但書（舊）之規定自明。
    故移送民事庭之附帶民事訴訟，縱其移送前提起此項訴訟，不合刑事訴訟法第四
    百九十一條（舊）所定之要件，而有同法第五百零六條第一項（舊）關于訴之不
    合法之規定情形時，但其移送後之訴訟程序，既應適用民事訴訟法，即屬同法第
    二百四十九條第一項第六款所謂起訴不備其他要件，仍應依該條項款之規定，以
    裁定駁回之（最高法院四十四年台抗字第四號判例、九十一年度台抗字第二四八
    號判決意旨參照）。又「按因犯罪而受損害之人，於刑事訴訟程序得附帶提起民
    事訴訟，對於被告及依民法負賠償責任之人，請求回復其損害，刑事訴訟法第四
    百八十七條第一項定有明文。經查該刑事判決中上訴人被訴之犯罪事實，係上訴
    人共同意圖為自己不法之所有，向建佑公司董事長陳○棟佯稱需支付原元章公司
    積欠客戶之款項，使陳○棟陷於錯誤，而簽發其個人名義之支票十九紙，則因受
    詐騙而受損害者似為陳○棟個人，而非建佑公司即被上訴人。倘被上訴人並非本
    件上訴人因犯罪而受損害之人，自不得提起本件附帶民事訴訟。」（最高法院九
    十一年度台上字第一二○七號判決意旨參照）。
二、原告起訴主張：
（一）被告原為原告委託代為收取收視費用之外包商之員工，其於八十九年八月離職
      後，基於不法所有之詐欺意圖，連續利用離職當時持有尚未返還原告之裝機單
      ，對外冒稱為原告之員工，以原告名義向收視戶招攬裝機業務，令不知情之收
      視戶限於錯誤，誤認被告為原告之員工同意裝機，並由被告收視戶收取二千元
      至三千元不等之收視費，至少已有五十戶以上之收視戶遭被告詐騙，被告為免
      其冒充原告公司員工詐取收視費之不法行徑曝光，於收取收視費用後，利用工
      具擅自私接原屬原告所有之有線電視網路纜線，以截取原告傳送於收視戶之有
      線電視節目等內容，於九十二年三月二十二日晚間，被告以相同手法正向台北
      縣中和市○○路一四六巷十二號二樓之住戶即被害人陳文昌詐騙收視費用時，
      經原告發現當場報警處理，核被告所為，係犯刑法第二百十條偽造私文書罪嫌
      、第二百十六條行使偽造私文書罪嫌，第三百三十九條詐欺取財罪嫌，被告上
      開犯罪行為，使原告至少損失五十戶收視費用達二年以上，爰依法提起本訴，
      請求如訴之聲明。
（二）聲明：被告應給付原告新台幣（下同）六十七萬二千元，並自起訴狀繕本送達
      翌日起至清償日止，按年息百分之五計算之利息。原告願供擔保請准宣告假執
      行。
三、經查：
（一）被告被訴之犯罪事實為：被告於八十九年間任職於原告之外包商，負責開發有
      線電視客戶，於八十九年八月離職後，其於任職期間及離職後，基於不法所有
      之概括犯意，未經授權私下招攬客戶，於任職期間向客戶謊稱同時裝設或續接
      原告之有線電視可享優惠價格，或於八十九年八月間離職後，仍冒稱為原告之
      公司人員或外包商，向客戶表示可以遠低於市價之優惠價格裝設或續接，致佘
      文進、吳萬芳，陳明宏、歐桂梅、柯志明、黃一泓等六人陷於錯誤，以為合法
      裝設之優惠價格而同意繼續裝設或續接，並分別交付二千元至三千元不等之款
      項於被告，被告以此方式詐得合計一萬三千八百元之款項，嗣於九十二年三月
      二十一日承前概括犯意，以電話向陳文昌冒稱係原告公司員工，得以一年三千
      元之較優惠價格裝設有線電視，並約定於同日晚間裝機，嗣陳文昌向原告服務
      之員工查詢時，而察覺有異，始通知原告公司員工前往台北縣中和市○○路一
      四六巷十二之一號住處查看時，於同日晚間二十二時三十分許，被告依約前往
      裝設，並由陳文昌交付三千元費用後，原告公司員工向正豪表明身分，而查獲
      上情，因認被告所為，係觸犯刑法第三百三十九條第一項詐欺取財罪（被害人
      佘文進、吳萬芳，陳明宏、歐桂梅、柯志明、黃一泓等六人）、詐欺取財未遂
      罪嫌（被害人陳文昌部分），至其餘被訴詐詐欺取財、行使偽造私文書罪嫌，
      均因不能證明犯罪，而為不另為無罪之諭知，以上各情，有本院九十二年度訴
      字第二○三七號刑事判決可按。上開犯罪事實，係認定被害人佘文進、吳萬芳
      ，陳明宏、歐桂梅、柯志明、黃一泓、陳文昌等七人因受被告之詐欺，因而交
      付二千元至三千元不等之財物，而觸犯詐欺取財罪嫌，原告並非本件刑事案件
      所認定詐欺取財之犯罪被害人，揆諸前開說明，原告提起本訴，即非適法，應
      依民事訴訟法第二百四十九條第一項第六款起訴不備其他要件，裁定駁回之。
      原告之訴既經裁定駁回，其假執行之聲請即失所依據，應併予駁回。
四、結論：原告之訴為不合法，依民事訴訟法二百四十九條第一項第六款、第七十八
    條、第九十五條，裁定如主文。
中　　　華　　　民　　　國　　九十三　　年　　　三　　　月　　二十三　　日
                             台灣板橋地方法院民事第三庭
~B法      官　徐玉玲
右正本係照原本作成
如不服本裁定應於送達後十日內向本院提出抗告狀，並應繳納抗告裁判費新台幣壹仟
元。
中　　　華　　　民　　　國　　九十三　　年　　　三　　　月　　二十三　　日
~B法院書記官　朱家惠
